【裁判字號】    90,訴,3707
【裁判日期】    901219
【裁判案由】    清償債務
【裁判全文】
臺灣臺北地方法院民事判決  九十年度訴字第三七○七號
    原      告    甲○○
    被      告    乙○○
右當事人間清償債務事件，本院判決如左：
    主    文
被告應給付原告新台幣佰捌拾伍萬仟捌佰玖拾元，及自民國九十年八月七日起至
清償日止，按週年利率百分之五計算之利息。
訴訟費用由被告負擔。
本判決於原告以新台幣壹佰貳拾捌萬伍仟元供擔保後，得假執行；但被告如於假執行
程序實施前，以新臺幣佰捌拾伍萬仟捌佰玖拾元為原告預供擔保，得免為假執行
。
    事    實
一、原告方面：
  （一）聲明：(1)如主文第一項所示。
              (2)以供擔保為條件之假執行宣告。
  （二）陳述：
        (1)被告分別於民國八十六年九月二十日及八十八年一月二十七日前向訴外人
          亞太商業銀行南門分行借款，邀同原告為連帶保證人共計借得新台幣（下
          同）三百八十萬元，惟被告自八十八年九月起即未繳本息，致訴外人亞太
          商業銀行南門分行向本院聲請對其核發支付命令，原告被迫於八十九年八
          月九日代償全部債務共計三百八十五萬三千八百九十元，依民法第三百一
          十二條及第七百四十九條規定原告已承受債權人亞太商業銀行南門分行對
          主債務人即被告之債權，故訴請被告給付前述款項及法定利息。
        (2)原告有正當職業，無不良信用記錄，且有不動產，如有借款必要，可以自
          己名義為之，並未借用被告名義借款，前開借款係被告開設擁盛國際貿易
          有限公司（下稱擁盛公司）使用。
（三）證據：提出代償證明書、本票、本院八十九年度拍字第九六六八號民事裁定、
      本院八十九年促字第六二一六號支付命令、民事支付命令聲請狀、民事抗告狀
      、台灣高等法院八十九年度抗字第二五八四號民事裁定、個人存戶簡便融資借
      據、抵押權塗銷同意書、他項權利證明書、放款借據及擁盛公司董事股東名冊
      各一件為證。
二、被告方面：
(一)、聲明：(1)原告之訴及其假執行之聲請均駁回。
            (2)如受不利判決，願供擔保請免為假執行之宣告。
(二)、陳述略稱：本件為原告借名貸款，被告並未取得所借款項，借款存摺由訴外人
      即原告配偶葉菊芬保管及管理，傳票上之名字也是訴外人葉菊芬簽的，借款係
      原告在使用。原告係以隱名方式投資擁盛公司，且自取得相當之利潤，就系爭
      貸款金額，應依一定比例分擔。
(三)、證據：提出擁盛公司章程一份為證，並聲請訊問證人葉菊芬。
       理由
一、按訴狀送達後，原告不得將原訴變更或追加他訴，但擴張或減縮應受判決事項之
    聲明者，不在此限，民事訴訟法第二百五十五條第一項第三款定有明文，本件原
    告起訴聲明被告應給付伊三百八十元，並自八十八年九月九日起至清償日止，按
    年息百分之五計算之利息，訴訟進行中擴張應受判決事項之聲明為：被告應給付
    伊三百八十五萬三千八百九十元，並自起訴狀繕本送達翌日起至清償日止，按年
    息百分之五計算之利息，於法尚無不合，應予准許，合先敘明。
二、本件原告主張：被告分別於民國八十六年九月二十日及八十八年一月二十七日前
    向訴外人亞太商業銀行南門分行借款，邀同原告為連帶保證人共計借得三百八十
    萬元，惟被告自八十八年九月起即未繳本息，致訴外人亞太商業銀行南門分行向
    本院聲請對告核發支付命令，原告被迫於八十九年八月九日代償全部債務共計三
    百八十五萬三千八百九十元，原告依民法第三百一十二條及第七百四十九條規定
    承受債權人亞太商業銀行南門分行對主債務人即被告之債權，故訴請被告清償上
    揭款項及法定利息等情。被告則以：本件為原告借名貸款，被告並未取得所借款
    項，借款存摺由訴外人即原告配偶葉菊芬保管及管理，借款係原告在使用等語，
    資為抗辯。
三、經查，本件原告主張被告先後向訴外人亞太商業銀行南門分行借款共計三百八十
    萬元，由伊任連帶保證人，詎被告自八十八年九月起即未繳本息，原告被迫於八
    十九年八月九日代償全部債務共計三百八十五萬三千八百九十元之事實，業據其
    提出代償證明書、本票、本院八十九年度拍字第九六六八號民事裁定、八十九年
    促字第六二一六號支付命令、個人存戶簡便融資借據、抵押權塗銷同意書、他項
    權利證明書、放款借據等件為證，且為被告所不爭執，自堪信為真實。(1)至被告
    雖辯稱：本件為原告借名貸款，伊並未取得所借款項，借款係供原告使用云云，
    惟查被告既自認：當時公司設立之初資金不足，在外採買需要大量資金，因伊人
    在外負責採買資金在伊手上，所以以伊名借貸，以防這筆金錢在用時有侵吞或其
    他情事造成損失：當時這筆借款是撥到伊在亞太銀行之帳戶等情無訛，並經證人
    葉菊芬到庭證稱：被告八十六年向訴外人亞太商業銀行南門分行借款是被告與伊
    經營擁盛公司所需的資金，八十八年這筆借款則是八十六年之借款未還轉單而來
    ；存摺係在伊手上，被告負責在大陸採購南北貨，伊負責公司業務，被告採購所
    需之貨款通知伊，伊再匯款給被告；亞太銀行五六二九一之帳戶是被告的等語屬
    實，是系爭借款既由訴外人亞太商業銀行南門分行撥入被告之帳戶，並供被告與
    訴外人葉菊芬所營擁盛公司之用，則被告辯稱伊未取得借款，系爭借款是原告借
    伊名而為，並供原告使用云云，即無可採。(2)至被告另辯稱：原告係以隱名方式
    投資擁盛公司，自公司取得相當利潤，就系爭貸款金額，應依一定比例分擔云云
    ，既為原告所否認，而被告就原告係以隱名方式投資擁盛公司一節，既未能舉證
    以實其說，所辯各語，亦難信為真實。
四、次按「保證人向債權人為清償後，於其清償之限度內，承受債權人對於主債務人
    之債權。」民法第七百四十九條定有明文。本件被告於八十六年間及八十八年間
    分別向訴外人亞太商業銀行南門分行借款共三百八十萬元，詎未依約清償，而由
    任債連帶保證人之原告於八十九年八月九日代償系爭借款債務共三百八十五萬三
    千八百九十元，已如前述，則原告因依法承受債權人亞太商業銀行南門分行對於
    主債務人即被告之借款債權，進而請求被告清償其代償之款項及自起訴狀繕本送
    達翌日起（即九十年八月七日）至清償日止，及依法定利率計算之遲延利息，洵
    屬有據，應予准許。
五、本件事證已臻明確，兩造其餘攻擊、防禦方法及所為之立證，經核與判決之結果
    不生影響，爰不逐一論述，併予敘明。
六、又兩造陳明願供擔保，請求准予宣告假執行、免為假執行之宣告，經核均無不合
    ，茲酌定相當之擔保金額，均予准許。
七、結論：本件原告之訴為有理由，依民事訴訟法第七十八條、第三百九十條第二項
    、第三百九十二條，判決如主文。
中      華      民      國      九十      年    十二    月    十九    日
                                      民事第六庭法      官  周玫芳
右為正本係照原本作成
如對本判決上訴，須於判決送達後廿日內向本院提出上訴狀
中      華      民      國      九十      年    十二    月    十九    日
                                                法院書記官  王朝枝


司法院資訊處製作；財團法人民間司法改革基金會備份。
